【裁判字號】    95,上易,559
【裁判日期】    951013
【裁判案由】    詐欺
【裁判全文】
臺灣高等法院臺南分院刑事判決         95年度上易字第559號
上  訴  人  臺灣嘉義地方法院檢察署檢察官
被      告  甲○○
上列上訴人因被告詐欺案件，不服臺灣嘉義地方法院95年度易字
第436號中華民國95年8月31日第一審判決（聲請簡易判決處刑案
號：臺灣嘉義地方法院檢察署94年度偵字第6043號），提起上訴
，本院判決如下：
    主  文
上訴駁回。
    理  由
一、公訴意旨略以：被告甲○○可預見提供金融存款帳戶予陌生
    人使用，將幫助不詳之犯罪集團實施詐欺犯罪，惟因需款孔
    急，仍基於幫助他人連續詐欺之犯意，於94年1月間某日，
    將其向中國信託商業銀行股份有限公司大寮分行申辦之帳號
    000－000000000000號（以下簡稱中國信託銀行帳戶）存摺
    及提款卡（含密碼），以新臺幣（下同）1,000元之價格，
    郵寄出售予年籍不詳之「邱婉瑜」女子，容任該女子所組成
    之不詳犯罪集團使用前述帳戶以遂行犯罪，而不違背其本意
    。嗣該詐騙集團取得被告上揭存摺及提款卡後，即基於意圖
    為自己不法所有之概括犯意，分別以詐騙之手法，並利用前
    開帳戶，使被害人蔡菁瑜、乙○○陷於錯誤，分別於94年1
    、2月間，轉帳不等之款項匯入上開帳戶內，再由該詐騙集
    團內之不詳成年人士以提款卡將蔡菁瑜、乙○○匯入之款項
    提領一空，致蔡菁瑜、乙○○各受有7,380元、37,800元（
    公訴人誤載為41,800元）之損失，被告即以此方式幫助不詳
    詐騙集團連續以詐術取得他人財物。因認被告涉犯刑法第30
    條、第339條第1項之幫助詐欺取財罪嫌等語。
二、按案件曾經判決確定者，應諭知免訴之判決；刑事訴訟法第
    302條第1款定有明文。又訴訟上所謂一事不再理之原則，關
    於實質上一罪或裁判上一罪，均有其適用；連續犯係裁判上
    之一罪，其一部分犯罪事實曾經判決確定者，其效力當然及
    於全部；易言之，此項原則，於實質上一罪或裁判上一罪，
    均有其適用。而連續犯係裁判上一罪，其犯罪之一部經判決
    確定者，其效力及於全部，且此項連續犯之判決，應以先確
    定者有既判力之拘束力，後確定者應為免訴之諭知，最高法
    院49年度台非字第20號、60年度臺非字第77號著有判例可參
    。次按本件被告行為後，刑法第56條有關連續犯之規定，業
    於94年2月2日修正公布刪除，並於95年7月1日施行；則被告
    之犯行，因行為後新法業已刪除連續犯之規定，此刪除雖非
    犯罪構成要件之變更，但顯已影響行為人刑罰之法律效果，
    自屬法律有變更，依新法第2條第1項規定，比較新、舊法結
    果，以被告行為時法律即舊法較有利於被告，因之被告之行
    為仍有舊法連續犯之適用（最高法院95年度第8次刑事庭會
    議決議參照）。
三、本件被告甲○○於警詢、偵審均矢口否認有為公訴意旨所指
    之犯罪事實，並辯稱：伊應徵家庭工，去申請中國信託銀行
    帳戶，但該家庭代工之詐騙集團說他們辦理摸彩活動，伊中
    獎一百多萬元，因無錢坐車前往台北領款，詐騙集團要伊寄
    交提款卡及存摺，以便轉帳領取獎金，當時沒想那麼多而上
    當，伊是被害人云云。惟查：
    (一)被告以外之人於審判外之陳述，雖不符前四條之規定，而
      經當事人於審判程序同意作為證據，法院審酌該言詞陳述
      或書面陳述作成時之情況，認為適當者，亦得為證據。當
      事人、代理人或辯護人於法院調查證據時，知有第159條
      第1項不得為證據之情形，而未於言詞辯論終結前聲明異
      議者，視為有前項之同意。刑事訴訟法第159條之5定有明
      文。本件證人即被害人蔡菁瑜、乙○○警詢之證述，經檢
      察官引為被告犯罪事實之證據，且為被告原審所不爭執，
      故蔡菁瑜、乙○○警詢之證述有證據能力，合先敘明。
    (二)被告偵訊供稱：伊將中國信託銀行帳戶存摺、印章、提款
      卡寄給「邱婉瑜」之前，一位自稱代理偉業電子公司的「
      吳明達」匯1,000元到該存摺帳戶，伊用提款卡提領等語
      。又證人蔡菁瑜警詢證稱：伊於94年1月18日看到聯合報
      登載家庭代工小廣告，以電話聯繫，對方要伊匯保證金及
      機具費用，而於94年1月19日9時30分，在高雄縣大寮鄉○
      ○○路575號匯款1,580元、5,800元，合計7,380元給對方
      ，但未收到貨品，電話聯絡亦無人接聽，始知受騙；證人
      乙○○警詢證稱：伊看報紙小廣（貝佳化妝品，家庭代工
      ），想下班後能再做一些手工，以報紙所留電話問如何叫
      貨，對方說要先辦理員工證購買機器，而於94年2月15日
      14時許，在台北縣新店市○○路○段6號中國信託銀行匯款
      7,380元，同年月16日對方要伊再匯一年的保險費30,000
      元。匯款後，伊以電話與對方出貨之李主任聯絡，經告知
      貨車在半途翻車要保險公司處理，要再等幾天。伊復以電
      話查證，方知受騙。雖他們另說中獎，要伊再匯款，而沒
      再匯。合計被詐37,380元等詞，證述明確。並有中國信託
      商業銀行印鑑卡1紙、金融控股公司及子公司之資料約定
      書一份、中國信託商業銀行對帳單二份可參。則被告以1,
      000元之代價，提供其所有之金融帳戶，幫助「邱婉瑜」
      所組成之不詳犯罪集團使用，詐取蔡菁瑜、乙○○財物，
      是可認定。
    (三)被告雖以前揭情詞置辯，然金融存款帳戶及提款卡，係個
      人理財工具，事關存戶個人財產權益之保障，無隨意交付
      他人之理。況果受騙誤以詐騙集團辦理摸彩活動，中獎一
      百多萬元，因無錢坐車前往台北親領彩金，告知他人己身
      帳戶資料，即可由對方匯入，焉有將存摺及提款卡寄送他
      方，致令己身無法使用帳戶而為彩金之領取，與常情有違
      ，自無可採。
    (四)依上所述，本件被告所辯，係屬卸責之詞，不足採信。被
      告之犯行，事證至臻明確，洵堪認定。
四、惟按本件被告曾於94年2月間，明知國內社會上層出不窮之
    詐騙集團份子為掩飾其不法行徑，避免執法人員之查緝，經
    常利用他人之存款帳戶隱藏其犯行，而在客觀上已預見一般
    取得他人帳戶使用之行徑，常與財產犯罪有密切關連，該帳
    戶有被作為詐欺犯罪使用之可能性，竟仍基於縱使他人持其
    金融機構帳戶作為詐騙之犯罪工具亦不違其本意之心態，將
    其於94年2月17日，在臺灣土地銀行鳳山分行所申設之000
    000000000號帳戶帳號連同網路銀行密碼，在不詳地點，提
    供予年籍姓名不詳之詐騙集團成員使用等事實，業經臺灣高
    雄地方法院高雄簡易庭於94年12月29日，以94年度簡字第76
    86號幫助詐欺案件判處被告有期徒刑五月，檢察官不服提起
    上訴後，亦經同院合議庭於95年6月29日，以95年度簡上字
    第161號判決上訴駁回而告確定，有上開該院第1審及第2審
    刑事判決電腦列印本、臺灣高等法院被告前案紀錄表各1份
    附卷可稽。查被告本次之犯行，距上揭已判決確定之犯行，
    期間相隔約僅1個月，時間緊接，且參以被告提供帳戶幫助
    他人犯罪之手法相同，顯見本案此次與前確定判決之犯罪，
    可認主觀上係基於一個概括犯意而為之，為連續犯，屬裁判
    上一罪。至被告於本案雖否認犯罪，惟究之乃其訴訟上防禦
    權之行使及「被告不自證己罪」原則之主張，尚不能執此以
    果為因而否定依客觀上觀察其乃基於一個概括犯意而為之認
    定。是本件應為該確定判決既判力效力所及，揆諸首揭法律
    規定，本件即應為免訴之諭知。
五、綜上所述，原審以被告本次犯行，因行為後新法業已刪除連
    續犯之規定之新舊法比較結果，依舊法連續犯規定有利被告
    ，認本件與前開確定判決案件之犯罪時間密接；前後二案犯
    罪手法、目的均屬相同，所犯為同一罪名，被告前後二案所
    為幫助詐欺之行為，應係基於概括犯意而為，二次犯行間有
    連續犯關係，屬裁判上一罪，應為前案確定判決效力所及，
    而應諭知免訴之判決。本院經核原判決認事用法，尚無不合
    。檢察官上訴意旨謂被告否認犯罪，與前案即無概括之犯罪
    意思，自無裁判上一罪而為前案判決效力所及之問題，而指
    摘原判決不當，為無理由，應予駁回，並不經言詞辯論為之
    。
六、據上論結，應依刑事訴訟法第三百六十八條、第三百七十二
    條，判決如主文。
中    華    民    國    95    年    10    月    13    日
                  刑事第三庭    審判長法  官  陳義仲
                                      法  官  張世展
                                      法  官  蘇清水
以上正本證明與原本無異。
不得上訴。
                                      書記官  陳嘉琍
中    華    民    國    95    年    10    月    13    日


司法院資訊處製作；財團法人民間司法改革基金會備份。
